【裁判字號】    99,家聲,88
【裁判日期】    990430
【裁判案由】    處分受監護宣告人不動產
【裁判全文】
臺灣高雄地方法院民事裁定              99年度家聲字第88號
聲  請  人  甲○○
上聲請人聲請處分受監護宣告人乙○○之不動產事件，本院裁定
如下：
    主  文
許可聲請人甲○○處分受監護宣告人乙○○所有坐落花蓮縣瑞穗
鄉○○段二三七四地號（面積九千七百平方公尺、權利範圍五分
之一）、六九二之三地號（面積四千六百七十五平方公尺、權利
範圍五分之一）、六九三地號土地（面積一萬兩千兩百三十平方
公尺、權利範圍五分之一）。
程序費用新臺幣壹仟元由聲請人負擔。
    理  由
一、按「民法總則中華民國97年5 月2 日修正之條文施行前，已
    為禁治產宣告者，視為已為監護宣告；繫屬於法院之禁治產
    事件，其聲請禁治產宣告者，視為聲請監護宣告；聲請撤銷
    禁治產宣告者，視為聲請撤銷監護宣告；並均於修正施行後
    ，適用修正後之規定。」、「民法規定之禁治產或禁治產人
    ，自民法總則中華民國97年5 月2 日修正之條文施行後，一
    律改稱為監護或受監護宣告之人。」、「中華民國97年5 月
    2 日修正之民法總則第14條至第15條之2 之規定，自公布後
    1 年6 個月施行。」，97年5 月23日修正公布之民法總則施
    行法第4 條第2 項、第4 條之1 、第4 條之2 分別定有明文
    。經查，本件聲請人之妹乙○○於90年3 月27日經本院以90
    年度禁字第129 號裁定宣告為禁治產人，則於98年11月23日
    上揭法條生效後，揆諸前揭說明，本件應視為乙○○業經為
    監護宣告，且聲請人向本院聲請准許其處分禁治產人乙○○
    之不動產，亦應適用修正後之相關規定處理，合先敘明。
二、次按「監護人對於受監護人之財產，非為受監護人之利益，
    不得使用、代為或同意處分。監護人為下列行為，非經法院
    許可，不生效力：(一)代理受監護人購置或處分不動產。」，
    98年11月23日修正生效之民法第1101條定有明文；又上揭規
    定於受監護宣告人之監護亦準用之，民法第1113條亦定有明
    文。
三、本件聲請意旨略以：聲請人甲○○之妹即相對人乙○○前因
    罹患精神分裂症，雖延醫診治，仍不見起色，業經本院以90
    年度禁字第129 號裁定宣告為禁治產人，並經本院以92年度
    監字第277 號裁定選任聲請人擔任禁治產人乙○○之監護人
    。緣座落於花蓮縣瑞穗鄉○○段2374、692-3 、693 地號土
    地（下稱系爭土地）為訴外人王玉之一貫道浩然組道親集資
    購買，且辦理信託登記予聲請人之父親王炎，惟王炎業於89
    年9 月14日亡歿，故由聲請人、王友彥、王漢明、乙○○、
    王素貞等五人依法辦理繼承登記，是而系爭土地即由聲請人
    、王友彥、王漢明、乙○○、王素貞各取得為五分之一之所
    有權。詎聲請人之弟王漢明於91年8 月間，分別以王漢明、
    王素貞、乙○○為債務人，向訴外人張世將借款，且將系爭
    土地之應有部分設定抵押權予訴外人張世將。現因訴外人王
    玉同意以移轉乙○○所有之系爭土地之所有權登記為代價，
    替禁治產人乙○○償還積欠其訴外人張世將之債務。為此，
    爰依法提起本件聲請，聲請法院准予處分禁治產人所有上開
    不動產等語。
四、經查，聲請人主張之上開事實，業據其提出本院92年度監字
    第277 號民事裁定影本、本院90年度禁字第129 號民事裁定
    影本、財政部台灣省北區遺產稅免稅證明書各1 份、土地登
    記簿謄本3 份、和解契約書、台灣板橋地方法院97年度自字
    第12號刑事判決影本、會議記錄表、全國性及區域性人民團
    體負責人當選證明書暨立案證書、法人登記證書各1 份、照
    片5 幀、花蓮浩聖佛壇建設行功費用收支簿1 份為證，堪信
    為真實。本院審酌聲請人聲請處分受監護宣告人所有之系爭
    土地，係因系爭土地原為訴外人王玉之一貫道浩然組道親集
    資購買，且辦理信託登記予聲請人之父親王炎，嗣由乙○○
    繼承取得應有部分五分之一，詎遭王漢明以乙○○為債務人
    ，向訴外人張世將借款並設定抵押權，茲因訴外人王玉同意
    以塗銷抵押權為對價，代為清償受監護宣告人乙○○積欠訴
    外人張世將之債務，而有處分系爭土地之需要，是聲請人為
    償還受監護宣告人乙○○之債務，擬處分受監護宣告人財產
    ，確實符合受監護宣告人之利益。綜上所述，聲請人就受監
    護宣告人乙○○所有坐落於花蓮縣瑞穗鄉○○段2374號土地
    （面積9,700 平方公尺、權利範圍5 分之1 ）、692-3 地號
    土地（面積4,675 平方公尺、權利範圍5 分之1 ）、693 地
    號土地（面積12,230平方公尺、權利範圍5 分之1 ）之處分
    行為，係屬為受監護宣告人乙○○之利益所必需之行為，於
    法並無不合，應予准許。
五、依非訟事件法第21條第1 項前段、第24條第1 項，裁定如主
    文。
中    華    民    國    99    年    4     月    30    日
                  家事法庭法  官    邱泰錄
上為正本係照原本作成。
如對本裁定抗告須於裁定送達後10日內向本院提出抗告狀。
中    華    民    國    99    年    4     月    30    日
                          書記官    李冠毅

司法院資訊處製作；財團法人民間司法改革基金會備份。
